【裁判字號】    97,消債抗,62
【裁判日期】    980331
【裁判案由】    更生程序
【裁判全文】
臺灣嘉義地方法院民事裁定            97年度消債抗字第62號
抗  告  人  甲○○
上列抗告人因消費者債務清理條例事件聲請更生，對於民國97年
11月21日本院97年度消債更字第385號裁定不服，提起抗告，本
院裁定如下：
    主  文
抗告駁回。
抗告程序費用由抗告人負擔。
    理  由
一抗告意旨略以：原裁定法院以民國97年10月27日裁定，命抗告
  人補正，抗告人於97年11月12日遵囑補正，詎原法院對上開補
  正未予審酌，遽以抗告人於97年6月25日向最大金融機構即大
  眾商業銀行股份有限公司（下稱大眾商銀）請求共同協商時，
  請求文件不符規定而被退件為由，裁定駁回抗告人之聲請，卻
  置抗告人遵囑原裁定補正之文件未聞問。大眾商銀於對抗告人
  退件時，雖籠統指稱抗告人之請求文件不符規定，卻未指明何
  者不符，抗告人無從補正，致延遲3個月以上，抗告人始依法
  提出更生之聲請。原裁定既認抗告人之聲請更生有理由始令補
  正，卻又以抗告人向金融機構要求共同協商之文件不符規定，
  而駁回抗告人更生之聲請，顯有理由矛盾違法，爰請求廢棄原
  審裁定，准抗告人更生之聲請。
二按債務人無擔保或無優先權之債務總額未逾新臺幣1,200萬元
  者，於法院裁定開始清算程序或宣告破產前，得向法院聲請更
  生。聲請更生或清算不合程式或不備其他要件者，法院應以裁
  定駁回之，但其情形可以補正者，法院應定期間先命補正。消
  費者債務清理條例第42條第1項、第8條定有明文。再按債務人
  對於金融機構因消費借貸、自用住宅借款、信用卡或現金卡契
  約而負債務，在聲請更生或清算前，應提出債權人清冊，以書
  面向最大債權金融機構請求協商債務清償方案並表明共同協商
  之意旨。同條例第151條第1項亦定有明文。又本條例所定協商
  前置程序之意旨，在使金融機構與債務人就特定種類之債務清
  理事務上，利用法院程序外解決之協商機制，為迅速有效之自
  主性解決。此一程序之進行，有賴當事人間之協力配合，本於
  誠信為基礎，形成債務清理之共識，藉由法院之事後核可，賦
  予協商內容作為執行名義之正當性。而債務人對其財產、所得
  、收支狀況，本屬知之最詳，且對之依法有誠實說明之義務，
  於適當範圍令債務人配合提出相關文件及說明，以便最大債權
  銀行依法律授權調取相關資料後，得以相互核實，應符衡平原
  則，且雙方均有盡力為協商程序之促進義務。復按消費者債務
  清理條例第153條規定：自債務人提出協商請求之翌日起逾30
  日不開始協商，或自開始協商之翌日起逾90日協商不成立，債
  務人得逕向法院聲請更生或清算。其立法意旨係以：為免協商
  程序之延滯影響債務人清理債務，債權人如遲不開始協商，或
  債務清償方案遲未能協商成立，應許債務人逕向法院聲請更生
  或清算，以儘速清理債務，早日重建經濟生活，爰設本條。同
  時為使受理協商之金融機構調閱債務人之財產、收入、業務及
  信用狀況，及參與協商之金融機構得及時取得資訊，並使債權
  人、債務人雙方得充分溝通，乃為本條所定期間。
三本件聲請人所欠債務，有部分債權人為金融機構，有抗告人於
  原審提出之聲請狀、財團法人金融聯合徵信中心債權人清冊可
  證，自應依前揭規定，在聲請更生前，提出債權人清冊，以書
  面向最大債權金融機構請求協商債務清償方案並表明共同協商
  之意旨。抗告人雖主張其於97年6月25日向最大債權金融機構
  即大眾商銀請求共同協商債務清償方案，大眾商銀以申請文件
  不符規定逕自退件，迄今已逾3個月仍無消息，乃依法聲請更
  生等語。經查，抗告人於97年6月30日向大眾商銀申請協商，
  經大眾商銀於同日寄送通知予抗告人，通知抗告人於7日內補
  正：前置協商申請書；近1個月金融機構債權人清冊；近3個月
  薪資證明文件，無資料者出具收入切結書；申請人財產及收入
  狀況說明書；近2年綜合所得資料清單；勞工保險被保險人投
  保資料及明細正本，但確無本項資料者，可免提供等，並於97
  年7月2日以抗告人申請書所附委任狀記載抗告人之電話號碼電
  話通知已寄送補正通知之事。因抗告人逾期未補正，乃於同年
  月11日以上開電話號碼通知先退件處理，嗣資料補正後再重新
  申請，並於同日寄送前置協商退件通知書，載明大眾銀行承辦
  人之聯絡電話等情，有大眾商銀98年1月10日陳報狀暨所附之
  前置協商補件通知函、掛號函件存根、通話紀錄、前置協商退
  件通知函在卷可稽，所通知抗告人補正之相關文件，係為促成
  協商方案形成而於適當範圍內令聲請人配合提出，有其必要性
  。足見大眾商銀於收受前述抗告人之請求協商函後，即積極聯
  繫抗告人補正相關文件以為協商審酌及程序之進行，同意與抗
  告人協商債務，係因抗告人未依時提出，始未進行協商，難認
  大眾商銀於申請協商後逾30天「不開始協商」。且如此得認可
  逕行聲請更生，則債務人均得以不提供必要文件供債權人審酌
  之方式，規避前置協商程序，而逕聲請更生及清算，對債權人
  非屬公平。是本件抗告人以大眾商銀於申請協商後逾30天「不
  開始協商」為由向本院聲請更生，核與消費者債務清理條例第
  151條所規定之要件不符，且該欠缺又無從補正，依同條例第8
  條前段，自應駁回其更生之聲請。從而，原審裁定駁回抗告人
  更生之聲請，並無違誤。抗告意旨指摘原裁定不當，求予廢棄
  另為裁定，為無理由，應予駁回。
四據上論結，本件抗告為無理由，依消費者債務清理條例第15條
  ，民事訴訟法第495條之1第1項、第449條第1項、第95條、第7
  8條，裁定如主文。
中    華    民    國    98    年    3    月    31    日
                  民事第二庭  審判長法  官   黃茂宏
                                    法  官   陳端宜
                                    法  官   蘇雅慧
上為正本係照原本作成。
不得再抗告。
中    華    民    國    98    年    3    月    31    日
                              書記官  劉昀匊


司法院資訊處製作；財團法人民間司法改革基金會備份。
